【裁判字號】    99,易,834
【裁判日期】    990721
【裁判案由】    詐欺
【裁判全文】
臺灣臺北地方法院刑事判決               99年度易字第834號
公  訴  人  臺灣臺北地方法院檢察署檢察官
被      告  乙○○
上列被告因詐欺案件，經檢察官聲請簡易判決處刑（99年度偵字
第2974號），本院認不宜逕以簡易判決處刑，改依通常程序審理
，判決如下：
    主  文
乙○○幫助意圖為自己不法之所有，以詐術使人將本人之物交付
，處有期徒刑肆月，如易科罰金，以新臺幣壹仟元折算壹日。
    事  實
一、乙○○得預見提供金融機構帳戶予他人使用，有遭他人持以
    詐欺取財犯罪工具之虞，仍不違其本意，竟基於幫助詐欺取
    財未必故意，將己所有中華郵政股份有限公司鳳山中崙郵局
    00000000000000號帳戶金融卡、金融卡密碼、存摺影本，於
    民國98年8月31日以前之同月底某日，在高雄市苓雅區○○
    ○路99號「高雄市中正技擊館」，交予某姓名不詳成年男子
    。該男子即佯為網友「小晴」，於同年9月1日下午2時30分
    許，以電話向甲○○詐稱可付費交友，致其陷於錯誤，於同
    年月2日下午3時42分許至臺北市中山區○○○路之臺北長安
    郵局，匯新臺幣（下同）8萬元至前開帳戶。嗣甲○○察覺
    有異報警，始循線查悉上情。
二、案經臺北市政府警察局中正第二分局報請臺灣臺北地方法院
    檢察署檢察官偵查並聲請簡易判決處刑，本院認不宜逕以簡
    易判決處刑，改依通常程序審理。
    理  由
壹、證據能力：
    證人即被害人甲○○警詢陳述，係被告以外之人於審判外陳
    述，惟當事人於本院準備程序未爭執其證據能力，亦無聲請
    傳訊，顯放棄行使詰問權，而本院審酌該言詞陳述作成時情
    況，並無違法或不當之處，適為本案證據，依刑事訴訟法第
    159條之5規定，應具證據能力。至其餘憑以認定本案犯罪事
    實之非供述證據（詳後述），查無違反法定程序取得之情，
    依同法第158條之4規定反面解釋，亦具證據能力。
貳、實體部分：
一、訊據被告乙○○固供承於前揭時地交付金融卡、金融卡密碼
    、存摺影本予某男子，惟矢口否認有何幫助詐欺取財犯行，
    辯稱：伊依報載廣告去電應徵載送小姐之司機工作，對方說
    要伊帳戶以查明有無欠銀行信用卡債，帳戶係遭騙取云云，
    惟查：
(一)某男子佯為網友「小晴」向甲○○詐稱可付費交友，致其陷於
  錯誤，匯前述金額款項至被告帳戶，匯入後被告旋依該男子指
  示，悉數領出轉匯至其他帳戶各情，業經證人即被害人證述屬
  實，復有被告開戶資料、歷史交易清單、被害人郵政國內匯款
  收據在卷為證（臺灣臺北地方法院檢察署99年度偵字第2974號
  卷第81-84、34頁），是某男子以被告帳戶詐欺取財之事實，
  至堪認定。
(二)依下列各節，足認被告係基於幫助詐欺取財未必故意，交付帳
  予他人使用：
1.衡施行詐術者為使己不法行為所取財物必歸其所有，當未逕自
  取用非基於原帳戶所有人意思而脫離其持有之帳戶，以防帳戶
  所有人領出款項或掛失帳戶，致處心積慮所取財物卻反由帳戶
  所有人不勞而獲或帳戶經凍結而一切均歸徒勞之風險，是必確
  保該帳戶之管領及使用業經原所有人同意。被告自承：伊交付
  帳戶後，遭以金融卡提領5百元，當然會覺得奇怪，伊就馬上
  停卡，伊依對方指示領出8萬元後，匯到指定帳戶，交付帳戶
  後，約隔一個多禮拜覺得奇怪，沒去報警（本院卷第27頁背面
  、51頁）；再佐以被告帳戶於98年8月28日至同年9月31日止，
  並無掛失金融卡、存摺或帳戶之紀錄一情，有本院公務電話紀
  錄表1紙在卷為憑（本院卷第45頁），可知被告交付帳戶後，
  其帳戶內5百元遭他人以金融卡領出，嗣又有8萬元不明鉅額款
  項匯入，被告復依指示悉數領罄轉匯其他帳戶，此不惟表徵其
  帳戶已遭他人作不明使用，且被告領出款項再轉匯其他帳戶之
  舉，亦與原應徵工作內容不符，被告理應可察事有蹊蹺，此由
  被告於本院審理時供認：伊發現有問題等語即足徵之（本院卷
  第51頁背面）。被告於帳戶餘款5百元遭不詳人士持其金融卡
  領出，又轉匯帳戶內不明款項後，仍未獲原定工作，且無從索
  回帳戶之際，竟未積極聯繫該男子，究詢帳戶去處，或即刻報
  警，以免己身權益受不測損害及風險，就帳戶去向未予聞問，
  實悖異一般人遭不明人士騙取帳戶後，當必即刻追討或掛失帳
  戶，甚或報警之管有帳戶常態，足證被告就帳戶去向毫不在意
  ，顯係交付他人管領使用無訛，復參以被告不知該男子真實姓
  名、公司地址，客觀上原無從索討帳戶，顯證被告本無意取回
  ，應係允諾某男子全權管領使用帳戶無訛，故其辯稱：因應徵
  工作始交付帳戶云云，洵係飾卸狡詞，要無可採。
2.一般人自行向金融機構申設帳戶，原則上並無特殊限制及困難
  ，故需用帳戶者原得以己名義申請而無向他人收集帳戶之必要
  ，如無正當理由，實無使用他人帳戶之理；且時下以人頭帳戶
  詐騙被害人匯款之行為甚為猖獗，此經媒體廣為報導，政府機
  關及各金融機構尚多次呼籲民眾應謹慎控管己有帳戶，且勿交
  予他人以免淪為不法犯罪幫助工具；復參以金融帳戶攸關個人
  財產權益，具高度專有性及屬人性，非本人或與本人具親密關
  係者，難認有何正當理由可自由流用，而一般人均有妥為保管
  及防止他人擅自使用之認識，縱特殊情況偶需交付他人使用，
  亦必深入瞭解用途及合理性，始予提供，且該等專有物品如落
  入不明人士，而未予闡明正常用途，極易遭利用為財產犯罪工
  具，此為吾人依一般生活認知所易於體察之常識，衡被告國中
  畢業，具一定智識程度，亦有相當工作經驗（本院卷第27頁背
  面），係具一定社會生活歷驗成年人，就此情絕難諉為不知，
  是被告已可預見帳戶有遭他人挪為不法使用之虞；再參以被告
  供承：伊先前未做過在應徵階段即需交付帳戶之工作等語（本
  院卷第27頁背面），堪認被告明知交付帳戶行為顯悖先前應徵
  工作經驗，且帳戶與應徵工作毫無干係，其提供帳戶目的顯欲
  供人使用；末衡酌被告自承：公司為何不用公司帳戶供嫖客給
  付夜渡資，可能是為躲避警方查緝等語（本院卷第27頁背面）
  ，益證被告於交付帳戶前，已可預見有遭挪為不法用途之虞，
  其雖無該男子使用帳戶必持以詐欺取財之確信，竟以縱遭騙取
  亦無何干係之主觀認知，逕交付帳戶供人使用，顯就某男子用
  以詐欺取財一節，予以容任，足認被告確有幫助詐欺取財未必
  故意。
3.被告另提應徵報紙、警方查獲騙取求職者帳戶詐騙集團報導之
  報紙，辯稱：因應徵工作始交付帳戶云云。惟查：
(1)被告就交付帳戶原因供稱：小姐性交易報酬，需存入至伊帳戶
  云云（本院卷第27頁背面），衡一般常情，雇主理當將營收存
  至公司帳戶，再按員工每人薪額分批轉帳至個人帳戶，豈會將
  營收先存至員工個人帳戶，徒增員工侵占、溢領薪資等陷公司
  財產權益於不測損害之莫大風險，是被告所辯帳戶係應徵所需
  云云，實難採信，益證被告交付帳戶主觀目的旨在供他人使用
  ，而非如其所辯：係查詢有無信用卡卡債云云。
(2)至卷附上揭應徵報紙，僅得認有求職廣告刊登之事實，惟不足
  證被告帳戶係因應徵工作遭他人藉詞騙取；而細核查獲詐騙集
  團報導內容全文，尚不足認該詐欺集團確曾詐取被告帳戶，故
  無從據為有利被告之認定，是本案事證明確，被告幫助詐欺取
  財犯行，至堪認定，應依法論科。
二、按幫助犯，係就犯罪與正犯有共同認識，以幫助意思，對正
    犯資以助力，而未參與實施犯罪行為者而言。被告基於幫助
    詐欺取財未必故意，交付帳戶之詐欺取財罪構成要件以外之
    行為，核其所為，係犯刑法第30條第1項前段、第339條第1
    項幫助詐欺取財罪，為幫助犯，依刑法第30條第2項減輕其
    刑。爰審酌被告無前科，有臺灣高等法院被告前案紀錄表附
    卷為證，素行尚可；提供帳戶予他人犯罪使用之幫助犯行，
    使收受帳戶者憑恃犯罪查察不易，而肆無忌憚，助長詐欺取
    財歪風，危害社會財貨秩序、正常經濟交易安全與人民財產
    權，增加被害人尋求救濟之困難；且於政府機關及各金融機
    構多所宣導勿交付個人帳戶，以免淪為不法犯罪幫助工具之
    際，卻仍交予他人使用，顯徵其就法令禁止規範之嚴重漠視
    心態；又飾詞狡辯，未賠償被害人損害，犯後態度欠佳，兼
    衡被告國中畢業智識程度、犯罪動機、目的、手段、生活狀
    況及被害人損害金額等一切情狀，量處如主文所示之刑，並
    諭知易科罰金折算標準。又被告行為後，刑法第41條經總統
    於98年12月30日公布修正，於99年1月1日生效，惟因該次修
    正係屬檢察官執行時所應處理事項，非刑罰法律有變更，自
    無庸比較新舊法，應逕適用修正後刑法第41條規定，併予指
    明。
據上論斷，依刑事訴訟法第452條、第299條第1項前段，刑法第3
0條第1項前段、第2項、第339條第1項、（修正後）第41條第1項
前段，刑法施行法第1條之1第1項、第2項前段，判決如主文。
本案經檢察官張成業到庭執行職務。
中    華    民    國    99    年    7     月    21    日
                    臺灣臺北地方法院刑事第14庭
                        審判長法  官  吳冠霆
                              法  官  賴武志
                              法  官  陳琪媛
以上正本證明與原本無異。 
如不服本判決應於收受送達後10日內向本院提出上訴書狀，並應
敘述具體理由，其未敘述上訴理由者，應於上訴期間屆滿後20日
內向本院補提理由書。
                              書記官  陳豪達
中    華    民    國    99    年    7     月    21    日
附錄法條全文：
中華民國刑法第339條
意圖為自己或第三人不法之所有，以詐術使人將本人或第三人之
物交付者，處5年以下有期徒刑、拘役或科或併科1千元以下罰金
。
以前項方法得財產上不法之利益或使第三人得之者，亦同。
前二項之未遂犯罰之。

司法院資訊處製作；財團法人民間司法改革基金會備份。
